臺灣臺南地方法院民事判決
111年度勞訴字第73號
原      告  張碩芬  

訴訟代理人  簡涵茹律師
被      告  宗勤企業股份有限公司


法定代理人  黃德宗  

訴訟代理人  黃薇尹  


上列當事人間請求給付資遣費等事件，經本院於民國111年11月8
日言詞辯論終結，判決如下：
    主      文
被告應給付原告新臺幣131,966元，及自民國111年7月26日起至
清償日止，按週年利率百分之5計算之利息。
被告應交付非自願離職證明書予原告。
原告其餘之訴駁回。
訴訟費用由被告負擔。
本判決第1項得假執行。但被告如以新臺幣131,966元為原告預供
擔保，得免為假執行。
    事實及理由
壹、程序方面：被告宗勤企業股份有限公司經合法通知，未於最
    後言詞辯論期日到場，核無民事訴訟法第386條所列各款情
    形，爰依原告之聲請，由其一造辯論而為判決。
貳、實體方面：
一、原告起訴主張：
  ㈠原告於民國102年7月22日至被告公司任職，擔任會計助理之
    職務，被告法定代理人甲○○之女乙○○於111年4月28日告知原
    告因被告遭拍賣，故擬資遣原告，並告知原告工作至111年5
    月31日止，惟被告嗣並未給付資遣費，亦未開立非自願離職
    證明書予原告，原告遂向臺南市政府勞工局申請勞資爭議調
    解，請求被告給付資遣費、特休未休工資等，並請求被告開
    立非自願離職證明書予原告，詎均未獲被告回應，且被告現
    已停業，原告迫於無奈，始提出本件訴訟。
  ㈡茲將原告請求之項目及金額臚列於下：
    ⒈資遣費新臺幣（下同）122,284元：原告自102年7月22日起
      任職於被告公司，迄至111年5月31日終止勞動契約止，期
      間共8年又313日，然被告從未提供予原告薪資明細，原告
      每月薪資約在27,000元至28,000元之間，是原告暫以勞工
      保險投保級距之27,600元作為平均工資計算，則原告得依
      勞動基準法（下稱勞基法）第11條第1項第1款、第2款及
      勞工退休金條例第12條第1項之規定請求被告給付資遣費1
      22,284（27,600÷2×8+27,600÷2×313/365=122,284）。
    ⒉被告應開立非自願離職證明書予原告：原告既非自願離職
      ，則被告應依就業保險法第11條第3項、勞基法第19條之
      規定開立非自願離職證明書予原告。
    ⒊特休未休工資5,632元：原告於任職被告公司期間尚有10日
      之特別休假未休，被告並未依法發給足額工資，是被告原
      應依勞基法第38條第4項之規定給付原告特休未休工資9,0
      00元（以月薪27,000元計算，原告之日薪為900元，900×1
      0=9,000元），然扣除被告先前已給付之3,368元，則被告
      應再給付原告特休未休工資5,632元。
    ⒋111年5月份薪資4,100元：被告因原告分別於111年5月26日
      、27日、30日、31日請假外出另謀工作而未發給原告該4
      日之工資3,600元（900×4=3,600），並扣發全勤獎金500
      元，然被告此舉顯已違反勞基法第16條第2項規定及勞動
      部（77）台勞動二字第05189號函釋之意旨，故原告爰依
      兩造勞動契約約定，請求被告再給付原告111年5月份薪資
      共4,100元。
  ㈢被告於111年4月28日告知原告終止勞動契約時即已生終止勞
    動契約之效力，是被告主張中斷資遣，原告無故曠職云云，
    顯不足採：
    ⒈被告坦承其已提前1個月預告原告資遣事宜，並已明確告知
      確定資遣離職日為111年5月31日（原證5，乙○○與原告111
      年5月5日訊息），而終止勞動契約既為形成權之一種，則
      被告於111年4月28日告知原告終止勞動契約時即已發生形
      成之效力，無須等候被告辦理資遣通報等行政程序，且觀
      諸被證2電子郵件亦可得知原告於111年5月24日即已向被
      告表示111年5月26日、27日、30日、31日依勞基法第16條
      第2項請謀職假，並無「無故曠職」之情事，故被告抗辯
      原告未補正工作文件中斷資遣、於111年5月26日、5月27
      日、5月30日、5月31日無故曠職云云，顯無理由。
　　⒉又衡諸被證1電子郵件内容，被告要求原告提出「薪資調整
      協議書」、「薪資發放調整通知書」等文件正本，然該兩
      份文件並非臺南市政府勞工局辦理資遣通報之必要文件(
      原證6），與辦理資遣通報毫無關聯；另原告亦從未擅自
      調整勞保投保級距，當然不可能應被告要求在「薪資發放
      調整通知書」上簽章，況依原告存摺所示原告109年2月份
      薪資實領共28,005元（13,505元+14,500元=28,005元，原
      證7）、加上原告當月所負擔之勞工保險、全民健康保險
      自負額約1,000元，則原告當月薪資應逾29,000元，依109
      年勞工保險及全民健康保險投保級距應為30,300元，原告
      勞保投保級距與薪資相符，被告要求原告提供「薪資發放
      調整通知書」正本始得資遣原告，實屬刻意刁難原告。
  ㈣並聲明：
    ⒈被告應給付原告132,016元，及自起訴狀繕本送達之翌日起
      至清償日止，按週年利率百分之5計算之利息。
    ⒉被告應開立非自願離職證明書予原告。
二、被告辯稱：
　㈠被告於109年3月24日跳票，原告與被告公司其餘三名員工於1
    09年3月27日未經被告法定代理人甲○○之同意，使用公司大
    小章調整勞健保級距，嗣甲○○於109年4月30日得知後，於10
    9年5月4日召集原告及另兩名員工開會（另一名員工休假待
    離職），會議過程中請原告及另兩名員工簽署薪資調整協議
    書及薪資發放調整同意書，並說明勞健保調整級距差額需自
    付，是薪資表格上有應補勞健保費、應補退休金之金額。
　㈡被告遵照勞基法規定提前於1個月預告原告資遣日期（原證5
    ，乙○○於111年5月5日訊息中表示「資遣日是5月完整月份5/
    31」，係因原告未能配合會計師作業調整資遣時間，被告配
    合原告之要求所為），並會於口頭預告後出具正式之紙本通
    知，然被告於進行資遣過程中發現缺少3份文件，分別為109
    年3月27日勞工保險投保薪資調整表正本1份、109年5月4日
    簽署之薪資調整協議書正本1份及薪資發放調整通知書正本1
    份。因該3份文件皆與原告相關，故被告於111年5月19日至1
    11年5月20日多次以電子信件請原告補正，然至今未果。其
    後被告法定代理人甲○○於111年5月20日17：30欲與原告口頭
    詳談，卻原告拒絕溝通，因被告資遣原告之通報時間已過，
    致資遣中斷，故原告並無謀職假，並經被告於111年5月24日
    已向原告多次說明資遣中斷（原告於111年5月21日至111年5
    月23日休假）。
  ㈢原告截至111年5月25日最後一日上班前，其薪資明細均由原
    告計算並將請款單交予乙○○做確認，再由乙○○交予甲○○請款
    ，故原告均清楚其薪資結構明細，且原告亦於111年5月25日
    以電子郵件告知被告其薪資金額，而由原告所提供之薪資明
    細所載，其日薪為842元，故被告否認原告所述未提供薪資
    明細、日薪金額為900元、平均薪資為27,600元等情。
  ㈣原告身為公司會計人員，卻未完成被告於111年5月24日至111
    年5月25日所交辦之事項，並於111年5月26日、27日、30日
    、31日連續曠職4日，基此，被告係將原告開除，而非資遣
    原告。
  ㈤並聲明：原告之訴駁回。
三、本院之判斷：
　㈠原告主張：其自102年7月22日至被告公司任職，擔任會計助
    理之職務，被告於111年4月28日告知原告因公司遭拍賣故資
    遣原告，並告知原告工作至111年5月31日止，惟被告嗣並未
    給付資遣費、特休未休工資及111年5月份薪資，亦未開立非
    自願離職證明書予原告等情，業據提出勞保被保險人投保資
    料表、調解紀錄、被告公司基本資料等為憑，堪認為真實。
　㈡按終止權又屬形成權之一種，形成權於權利人行使時，即發
    生形成之效力，不必得相對人之同意，亦不發生中斷問題。
    本件被告既不爭執其於111年4月28日預告原告將資遣（調解
    筆錄），且資遣日為111年5月31日（LINE訊息，本院卷第79
    、149頁），是原告主張被告已資遣原告，應堪憑採。至被
    告辯稱因原告未補正109年3月27日勞工保險投保薪資調整表
    正本1份、109年5月4日簽署之薪資調整協議書正本1份及薪
    資發放調整通知書正本1份，故資遣中斷，並於111年5月26
    日、27日、30日、31日連續曠職4日，被告係將原告開除而
    非資遣云云，然被告所爭執之前開文件正本並非通報資遣之
    必要文件，且依前所述，終止權係屬形成權，並無何中斷事
    由，則被告既已終止兩造之勞動契約，自難以前開事由中斷
    資遣之效力，而原告111年5月26日、27日、30日、31日係請
     「謀職假」，此有請假單在卷可憑（本院卷第93頁），依
    勞基法第16條第2項之規定，自難認有曠職之事實，是被告
    前開所辯，均難憑採。
　㈢原告主張依勞工退休金條例第12條第1項、勞基法第22條第2
    項、勞基法第16條第2、4項前段規定，請求被告給付資遣費
    、111年5月份工資、特休未休工資，均為有理由：
　　⒈又按工資應全額直接給付勞工。勞工之特別休假，因年度
      終結或契約終止而未休之日數，雇主應發給工資，勞動基
      準法第22條第2項前段、第38條第4項前段分別定有明文。
      且勞工適用本條例之退休金制度者，適用本條例後之工作
      年資，於勞動契約依勞動基準法第11條、第13條但書、第
      14條及第20條或職業災害勞工保護法第23條、第24條規定
      終止時，其資遣費由雇主按其工作年資，每滿1年發給2分
      之1個月之平均工資，未滿1年者，以比例計給；最高以發
      給6個月平均工資為限，不適用勞動基準法第17條之規定
      ，勞工退休金條例第12條第1項亦定有明文。
　　⒉查被告已合法終止系爭勞動契約，已如前述，而被告雖爭
      執原告每月之薪資為27,600元，惟依原告所提出之被保險
      人投保資料表、存摺明細及被告所提出之LINE對話（本院
      卷第21、127、145頁），原告主張其平均工資為27,600元
      ，亦堪以憑採。
　　⒊111年5月份薪資4,100元部分：被告因原告分別於111年5月
      26日、27日、30日、31日請假外出另謀工作而未發給原告
      該4日之工資3,600元（900×4=3,600），並扣發全勤獎金5
      00元乙節，此為被告所不爭執，然被告前開行為已違反勞
      基法第16條第2項規定，是原告依兩造勞動契約約定，請
      求被告再給付原告111年5月份薪資共4,100元，為有理由
      。 　
　　⒋特休未休工資5,632元部分：原告主張其任職被告公司期間
      尚有10日之特別休假未休，被告並未依法發給足額工資，
      此為被告所不爭執，是原告主張被告應依勞基法第38條第
      4項之規定給付原告特休未休工資9,000元（以月薪27,000
      元計算，原告之日薪為900元，900×10=9,000元），再扣
      除被告先前已給付之3,368元，是被告應再給付原告特休
      未休工資5,632元， 亦為有理由。　
　　⒌資遣費122,284元部分：原告自102年7月22日起任職於被告
      公司，迄至111年5月31日終止勞動契約止，期間共8年又3
      13日，是原告主張依勞基法第11條第1項第1款、第2款及
      勞工退休金條例第12條第1項之規定請求被告給付資遣費1
      22,234元（27,600÷2×8+27,600÷2×313/365=122,234）部
      分，為有理由，逾此部分之請求，則無理由。 
　㈣原告主張依勞基法第19條規定請求被告應開立非自願離職服
    務證明書予原告，為有理由：按勞動契約終止時，勞工如請
    求發給服務證明書，雇主或其代理人不得拒絕；本法所稱非
    自願離職，指被保險人因投保單位關廠、遷廠、休業、解散
    、破產宣告離職；或因勞動基準法第11條、第13條但書、第
    14條及第20條規定各款情事之一離職，勞基法第19條、就業
    保險法第11條第3項分別定有明文。準此，兩造間之勞動契
    約既經被告依勞基法第11條合法終止，則原告依上開法條規
    定請求開立非自願離職證明書與原告，亦應予准許。　　
四、綜上所述，被告既已於111年5月31日資遣原告，且原告之平
    均工資為27,600元，從而，原告主張依勞工退休金條例第12
    條第1項、勞基法第22條第2項、勞基法第16條第2、4項前段
    規定，請求被告給付資遣費122,234元、111年5月份工資4,1
    00元、特休未休工資5,632元（共計131,966元），及自起訴
    狀繕本送達被告之翌日即111年7月26日起至清償日止，按週
    年利率百分之5計算之法定遲延利息部分，均有理由，應予
    准許；逾此部分之請求，則無理由，應予駁回。又法院就勞
    工之給付請求，為雇主敗訴之判決時，應依職權宣告假執行
    。前項情形，法院應同時宣告雇主得供擔保或將請求標的物
    提存而免為假執行。勞動事件法第44條第1、2項定有明文。
    而本件既為被告部分敗訴之判決，就主文第1項部分，爰依
    前開規定，判決如主文第4項所示。
五、本件判決基礎已臻明確，兩造其餘之攻擊防禦方法及訴訟資
    料經本院斟酌後，核與判決不生影響，無一一論述之必要，
    併予敘明。
六、據上論斷：原告之訴為一部有理由，一部無理由，並依民事
    訴訟法第79條、勞動事件法第44條第1項、第2項，判決如主
    文。
中　　華　　民　　國　　111 　年　　11　　月　　22　　日
                        勞動法庭法  官　洪碧雀
以上正本證明與原本無異。
如不服本判決，應於送達後20日內向本院提出上訴狀（須附繕本
）。如委任律師提起上訴者，應一併繳納上訴審裁判費。
中　　華　　民　　國　　111 　年　　11　　月　　22　　日
                                書記官  林政良